臺灣高等法院刑事判決　　　　　　　　95年度上訴字第2433號
　　上　訴　人　臺灣板橋地方法院檢察署檢察官
　　上　訴　人　乙○○
　　即　被　告
　　　　　　　　　　　　（
　　被　　　告　戊○○
　　上二人共同　本院公設辯護人甲○○
　　指定辯護人
上列上訴人因被告強盜等案件，不服臺灣板橋地方法院94年度訴
字第1720號，中華民國95年5月8日第一審判決（起訴案號：臺灣
板橋地方法院檢察署94年度偵字第6942號），提起上訴，判決如
下：
    主 　　 文
原判決關於乙○○部分撤銷。
乙○○犯攜帶兇器強盜罪，處有期徒刑捌年。
扣案仿BERETTA廠84型半自動手槍製造的玩具手槍換裝土造金屬
槍管而成的改造手槍壹枝（含彈匣壹個，槍枝管制編號00000000
00號）、制式子彈貳顆均沒收。
其他上訴駁回。
    事實及理由
壹、被告乙○○部分
一、構成要件的犯罪事實
（一）乙○○前無犯罪紀錄。因積欠丁○○（已經原審以觸犯常
      業重利及收受贓物等罪判處罪刑確定）鉅額借款及龐大的
      利息債務，因此萌生意圖為自己不法所有，攜帶槍、彈強
      劫銀樓的強盜犯意。
（二）乙○○明知未經主管機關許可，不得持有可發射子彈具有
      殺傷力的改造槍枝、子彈，竟為強劫銀樓而未經許可，先
      於民國94年3月初某日，在桃園縣龜山鄉中正公園內，以
      新臺幣（下同）45,000元的價格，向姓名年籍不詳綽號「
      阿發」的成年男子，同時購得具有殺傷力仿BERETTA廠84
      型半自動手槍製造的玩具手槍換裝土造金屬槍管而成的改
      造手槍1枝（含彈匣1個，槍枝管制編號0000000000號）及
      具殺傷力的改造子彈4顆、制式子彈2顆，而持有之。
    　94年4月7日晚間，利用偕同不知情的女友戊○○及二人所
      生幼子，前往臺北縣新莊市綜合公園散步時，先行勘察蔡
      菽芳經營，位於臺北縣新莊市○○街5號的「禾豐銀樓」
      附近地形；翌（8）日晚間8時許，駕駛自用小客車帶同不
      知情的戊○○到「禾豐銀樓」附近巷道內停車並下車購物
      ；至同日晚間9時許，乙○○與戊○○返回自用小客車內
      ，乙○○即以如廁為由，要求戊○○於車內駕駛座等候。
      乙○○隨即攜帶預先備妥的背包1只（內有上述槍、彈、
      口罩1只、鴨舌帽1頂及手套1副）下車。
   　 乙○○先在「禾豐銀樓」旁巷道內隱蔽處穿戴口罩、鴨舌
      帽及手套，同時換穿白色上衣（原穿著米色上衣），再徒
      步前往「禾豐銀樓」。
      乙○○進入銀樓大門，即喝令店內負責人蔡菽芳及顧客謝
      麗美、吳美佐等人趴下，並持前述槍彈朝店內放置珠寶的
      櫥櫃玻璃擊發1槍，以此強暴及脅迫方法，至使蔡菽芳等
      人不能抗拒，任乙○○強取店內金手鍊2盤（起訴書誤載
      為1盤）、金墜子1盤、金項鍊1盤（合計價值約60萬元）
      。得手後，乙○○立即返回前述停車地點，要求戊○○駕
      車駛離而逃逸。
（三）乙○○於同日將上述強盜所得的部分金飾（金手鍊25條、
      金墜子34塊、K金項鍊10條、K金手鍊2條）攜往丁○○位
      於臺北縣鶯歌鎮○○路9之1號11樓住處，交予明知金飾均
      屬來路不明贓物的丁○○以償還借款；另先後於同年月10
      、12日，偕同當時尚不知情的戊○○前往王銘銅所經營，
      位於桃園縣桃園市○○路219巷17號1樓的「松治當鋪」，
      及同市○○路某當鋪，將強盜所得的金手鍊各2條，分別
      以1萬6千元及1萬元的代價，典當予不知情的王銘銅及上
      述民生路某當鋪負責人。
（四）「禾豐銀樓」負責人蔡菽芳遭強盜後，立即報警。經警調
      閱附近社區鄰里監視器錄影畫面，並比對乙○○、戊○○
      所使用的行動電話通聯記錄，於94年4月23日下午3時10
      分許，持搜索票於桃園縣龜山鄉○○路289巷2號4樓之1，
      乙○○住處頂樓搜索，當場扣得前述改造手槍1枝（含彈
      匣1個）及具有殺傷力的改造子彈4顆、制式子彈2顆；並
      於同日下午4時10分許，在臺北縣鶯歌鎮○○路9之1號11
      樓丁○○住處，扣得上述乙○○持往抵債的金飾1批。
二、認定犯罪事實所憑的證據及理由
（一）被告乙○○就以上事實於警詢、偵查、原審及本院審理時
      坦白承認。
（二）被告戊○○、丁○○的供述。
（三）被害人即「禾豐銀樓」負責人蔡菽芳、證人即「禾豐銀樓
      」顧客謝麗美及吳美佐、「松治當鋪」負責人王銘銅於警
      詢的陳述。
（四）搜索扣押筆錄2份、扣押物品目錄表2份、贓物認領保管單
      2紙（蔡菽芳及王銘銅部分）、當鋪典當登記資料影本2紙
      、「大眾電信」通聯紀錄影本1份、通訊監察譯文1份、查
      獲現場暨查扣物品照片12幀（被告乙○○部分及被告丁○○關於本案金飾部分）、社區鄰里監視錄影內容擷取畫面
      影本 29張、原審94年11月23日勘驗筆錄1份、臺北縣政府
      警察局新莊分局檢送的本案社區鄰里監視錄影內容光碟1
      片。
（五）扣案槍、彈，經送請內政部警政署刑事警察局鑑驗證實：
　　　改造手槍1枝（含彈匣壹個，槍枝管制編號0000000000號
　　　號），為仿BERETTA廠84型半自動手槍製造的玩具手槍換
　　　裝土造金屬槍管而成的改造手槍，機械性能良好，可擊發
　　  適用子彈，具有殺傷力。
    　土造子彈4顆，均由土造金屬彈殼加裝直徑8.9mm金屬彈頭
      製成的土造子彈，均經試射，皆可擊發，均具殺傷力。
    　制式子彈2顆，均為口徑9mm的制式子彈，均具殺傷力。
（六）內政部警政署刑事警察局94年5月24日刑鑑字第094006518
      3號槍彈鑑定書、95年2月8日刑鑑字第0950010227號函。
三、對被告辯解的認定
（一）被告乙○○辯稱：在警詢即已表明因計畫強劫銀樓所以購
      買槍、彈。本案應只成立一罪等語。
    　證人即丙○○○○於本院結證，被告乙○○為警查獲時，
      確實供稱，為了要強盜別人的錢財，而購入本案槍、彈（
      九五年十一月二二日審判筆錄第三頁）；參酌被告購買槍
      、彈與強盜行為的時點相當接近，認被告的辯解可以採信
      。
（二）被告乙○○於偵訊時雖曾供述當時是購入子彈10顆，曾自
      行試射1顆（偵字第6942號卷第2、3頁）。
      被告戊○○於偵查中供稱，金手鍊4條是一併典當給某當
      鋪（同上偵卷第143頁）；但被告戊○○前於警詢供陳，
      在94年4月10日，以1萬6千元代價將金手鍊2條，典當給「
      松治當鋪」負責人王銘銅，再於94年4月12日，以1萬元價
      格，將另2條金手鍊，在桃園縣桃園市○○路某當鋪典當
      等語（同上偵卷第39頁。其中第2次典當的日期，應是94
      年4月12日，被告戊○○誤述為94年4月11日，當鋪典當登
      記資料記載的典當日期可證）。
    　以上已經原審於判決中敘明：因被告乙○○此部分自白並
      無任何佐證，且與警方查扣的子彈數目不相符；被告戊○○於警詢的陳述，距離案發時間較近，記憶應較偵查中更
      為清晰，參照卷附2份當鋪典當登記資料格式確有不同，
      應屬不同當鋪的典當資料，而認被告乙○○、戊○○於偵
      查中的前述供詞，與事實有出入，未採為認定犯罪事實的
      基礎。並認定被告於「禾豐銀樓」內所擊發的子彈1顆，
      未扣案無從鑑定，缺乏積極事證判認是否屬於具有殺傷力
      的子彈，且公訴人未就此部分提起公訴，不認定為具有殺
      傷力的子彈。
四、撤銷改判的理由
（一）撤銷原判決的理由
　　被告為強劫而購買槍、彈與其後的強盜犯行具有方法目的裁
  　判上一罪關係，既經證明如上。應成立修正刪除前的牽連犯
    （詳後述），原審誤為數罪併罰。
（二）自為判決的論罪科刑理由
１、被告乙○○所為，違犯槍砲彈藥刀械管制條例第8條第4項未
    經許可持有可發射子彈具有殺傷力的改造槍枝罪、同條例第
    12條第4項未經許可持有子彈罪、觸犯刑法第330條第1項攜
    帶兇器強盜罪。
２、被告同時以一持有行為而觸犯上述未經許可持有可發射子彈
  　具有殺傷力改造槍枝及未經許可持有子彈2罪名，為想像競
    合犯，應依刑法第55條規定，從一重論以未經許可持有可發
    射子彈具有殺傷力改造槍枝罪。
３、被告行為後，94年1月7日修正公布的刑法，自95年7月1日施
    行。修正後的刑法刪除第55條關於牽連犯規定。
    被告所犯前述未經許可持有可發射子彈具有殺傷力改造槍枝
    罪、攜帶兇器強盜罪具有牽連犯裁判上一罪關係，依修正前
    即行為時的規定，應從一重以攜帶兇器強盜罪處斷；修正後
    的刑法既已刪除牽連犯的規定，則所犯上述各罪應依數罪併
    罰規定分別處罰。
    比較新舊法規定，修正後的規定未較有利於被告，依刑法第
　　2條第1項規定，應適用行為時法律，即修正前刑法第55條牽
　  連犯規定，從情節較重的攜帶兇器強盜罪處斷。
４、刑事訴訟法第370條規定「由被告上訴者，第二審法院不得
    諭知較重於原審判決之刑。但因原審判決適用法條不當而撤
　　銷者，不在此限」。
    所謂適用法條不當，凡對於第一審判決所引用的刑法條文有
　　所變更，皆包括在內，並非專指刑法分則的法條。
　　本案認定被告乙○○所犯未經許可持有可發射子彈具有殺傷
　　力改造槍枝罪、攜帶兇器強盜罪具有牽連犯裁判上一罪關係
　　，而原審依二罪併罰，自屬「因原審判決適用法條不當而撤
　  銷」。本院量刑即不受上述規定前段的限制。最高法院九十
    年度台非字第二三八號刑事判決參照。
　　審酌被告所為不但令被害人無端蒙受許多損失與不便，並嚴
  　重破壞社會治安，參酌素行良好並無前案紀錄，有本院被告
    前案紀錄表可憑，以及犯罪動機、目的、坦承犯行態度良好
    等一切情狀，認宜量處如主文所示刑罰。
５、扣案改造槍枝1枝（含彈匣壹個，槍枝管制編號0000000000
    號）、制式子彈2顆，因具有殺傷力，屬違禁物，均依刑法
    第38條第1項第1款規定宣告沒收。
    扣案經鑑定試射的改造子彈4顆，（試射後殘餘的彈頭、彈
    殼），固屬被告所有供犯罪所用，但依現狀已不具有殺傷力
    且非違禁物，與如事實欄所載被告所有供犯罪所用，於「禾
    豐銀樓」內擊發，未扣案的子彈1顆（即擊發後殘餘的彈頭
    、彈殼），無證據證明是否具有殺傷力，也無積極事證足以
    證明尚未滅失，同於事實欄記載未扣案被告所有的背包、口
    罩及鴨舌帽各1只，手套1副及白色上衣等物，因均非違禁物
    ，同屬裁量沒收範圍，均不另宣告沒收。
貳、被告戊○○部分
一、本院審理結果，認第一審判決對被告戊○○為無罪諭知，並
    無不當，應予維持，引用如附件第一審判決書記載的證據及
    理由。
二、公訴人上訴意旨略以，被告戊○○於案發日及前一日均出現
    在「禾豐銀樓」附近；被告乙○○強劫時，戊○○並在車內
    等候；得手後並駕車載被告乙○○逃離現場且共同前往被告
    丁○○住處，以強盜所得金飾還債，又出面典當金飾。被告
    戊○○顯然與被告乙○○具有犯聯絡、行為分擔等語。
    上訴意旨所述各情，已經原審仔細審酌並於判決中論述綦詳
    ；公訴人於本院並未提出更具體的事證。上訴無理由，應予
    駁回。
參、適用法律
一、刑事訴訟法第368條、369條第1項前段、第373條、第364 條
    、第299條第1項前段、第301條第1項前段。
二、槍砲彈藥刀械管制條例第8條第4項、第12條第4項。
三、刑法第2條第1項前段、第11條前段、第330條第1項、第55
    條、第38條第1項第1款；修正前第55條(牽連犯）。
中　　華　　民　　國　　96　　年　　1 　　月　　31　　日
                  刑事第六庭審判長法　官  林堭儀
                                  法　官  蔡聰明
                                  法　官  郭豫珍
以上正本證明與原本無異。
如不服本判決，應於收受送達後十日內向本院提出上訴書狀，其
未敘述上訴之理由者並得於提起上訴後十日內向本院補提理由書
（均須按他造當事人之人數附繕本）。
                                  書記官  胡勤義
中　　華　　民　　國　　96　　年　　2 　　月　　2 　　日
附錄：本案論罪科刑法條全文
槍砲彈藥刀械管制條例第8條
未經許可，製造、販賣或運輸鋼筆槍、瓦斯槍、麻醉槍、獵槍、
空氣槍或第 4條第1項第1款所定其他可發射金屬或子彈具有殺傷
力之各式槍砲者，處無期徒刑或5年以上有期徒刑，併科新臺幣1
千萬元以下罰金。
未經許可，轉讓、出租或出借前項所列槍枝者，處 5年以上有期
徒刑，併科新臺幣1千萬元以下罰金。
意圖供自己或他人犯罪之用，而犯前二項之罪者，處無期徒刑或
 7 年以上有期徒刑，併科新臺幣 1 千萬元以下罰金。
未經許可，持有、寄藏或意圖販賣而陳列第1項所列槍枝者，處3
年以上10年以下有期徒刑，併科新臺幣700萬元以下罰金。
第 1 項至第 3 項之未遂犯罰之。
槍砲彈藥刀械管制條例第12條
未經許可，製造、販賣或運輸子彈者，處 1 年以上 7 年以下有
期徒刑，併科新台幣 500 萬元以下罰金。
未經許可，轉讓、出租或出借子彈者，處6月以上5年以下有期徒
刑，併科新台幣300萬元以下罰金。
意圖供自己或他人犯罪之用，而犯前二項之罪者，處 3年以上10
年以下有期徒刑，併科新台幣700萬元以下罰金。
未經許可，持有、寄藏或意圖販賣而陳列子彈者，處 5年以下有
期徒刑，併科新台幣300萬元以下罰金。
第 1 項至第 3 項之未遂犯罰之。
中華民國刑法第321條
犯竊盜罪而有左列情形之一者，處 6 月以上、 5 年以下有期徒
刑：
一  於夜間侵入住宅或有人居住之建築物、船艦或隱匿其內而犯
之者。
二  毀越門扇、牆垣或其他安全設備而犯之者。
三  攜帶兇器而犯之者。
四  結夥三人以上而犯之者。
五  乘火災、水災或其他災害之際而犯之者。
六  在車站或埠頭而犯之者。
前項之未遂犯罰之。
中華民國刑法第330條
犯強盜罪而有第 321 條第 1 項各款情形之一者，處 7 年以上有
期徒刑。
前項之未遂犯罰之。
